臺灣臺北地方法院刑事判決
111年度訴字第194號
公  訴  人  臺灣臺北地方檢察署檢察官
被      告  顏文盛


指定辯護人  本院公設辯護人曾德榮  
上列被告因殺人未遂等案件，經檢察官提起公訴（110年度偵字
第28738號），本院判決如下：
    主  文
顏文盛犯殺人未遂罪，處有期徒刑陸年。扣案之菜刀壹把及水果
刀壹把均沒收。
    事  實
一、顏文盛（綽號顏巴）因認位於新北市新店區中華路47巷2弄
    之「慶德宮」並無占用坐落土地之合法權源，以致對包含許
    登傑在內之慶德宮委員多有不滿，復曾遭許登傑於員警面前
    指責而懷恨在心，遂於民國110年8月14日晚間，數度步入慶
    德宮叫囂並以言語挑釁在場討論宮務之許登傑、鄭智瀚、張
    金煌、李秋芳、廖若涵等人，期間更與許登傑發生口角衝突
    ，雖經眾人再三勸阻，仍不願善罷甘休，其知悉頭、頸部均
    為人體之要害部位，若以利刃猛力揮砍，極可能造成該人生
    理機能嚴重受損及大量出血死亡之結果，竟基於殺人之犯意
    ，立即轉往中華路83巷內無名小徑拿取其藏放該處之菜刀及
    水果刀各1把，並將上開刀具藏於身後再往慶德宮方面前進
    ，並於同日晚間11時16分許，在慶德宮附近之中華路與中華
    路83巷口旁空地與許登傑等人相遇，其走近許登傑後，猝然
    從背後取出上開刀具，趁許登傑毫無防備之際，雙手分持菜
    刀及水果刀各1把，猛力朝許登傑頭、頸部交替揮砍，許登
    傑立時血流如注，遂伸手試圖擋架，在旁之鄭智瀚、張金煌
    與適巧路過該處之鍾欽信等人見狀亦紛紛上前阻止，詎顏文
    盛猶未罷手，仍接續前揭殺害許登傑之犯意，繼續持刀劈砍
    許登傑，致許登傑受有左側上臂撕裂傷約10x10公分、左側
    無名指撕裂傷約1x1公分、右側小指撕裂傷約1x1公分、左側
    手背撕裂傷約5x5公分、左側前臂撕裂傷約5x5公分、頂部頭
    皮撕裂傷併數條血管斷裂約10x10公分、後頸撕裂傷約10x10
    公分之傷害，雙方纏鬥間顏文盛所持刀具陸續遭人拍落在地
    ，顏文盛遂沿中華路83巷逃離現場，嗣許登傑經鄭智瀚、張
    金煌等人緊急送醫救治，方倖免於死，警方獲報到場後扣得
    上開菜刀及水果刀各1把，始循線查悉上情。
二、案經許登傑訴由新北市政府警察局新店分局報告臺灣臺北地
    方檢察署（下稱臺北地檢署）檢察官提起公訴。
    理  由
甲、有罪部分：
壹、程序部分：
一、按被告以外之人於審判外之言詞或書面陳述，除法律有規定
    者外，不得作為證據；被告以外之人於審判外之陳述，雖不
    符同法第159條之1至第159條之4之規定，而經當事人於審判
    程序同意作為證據，法院審酌該言詞陳述或書面陳述作成時
    之情況，認為適當者，亦得為證據；而當事人、代理人或辯
    護人於法院調查證據時，知有第159條第1項不得為證據之情
    形，而未於言詞辯論終結前聲明異議者，視為有前項之同意
    ，刑事訴訟法第159條第1項、第159條之5分別定有明文。查
    本件檢察官、被告顏文盛及其辯護人就本判決所引用審判外
    之言詞或書面陳述之證據能力，經本院於審判期日提示，並
    告以要旨後，均未於言詞辯論終結前聲明異議（見本院卷第
    175至178頁），本院審酌該等具有傳聞證據性質之證據，其
    取得過程並無瑕疵或任何不適當之情況，應無不宜作為證據
    之情事，認以之作為本案之證據，應屬適當，依刑事訴訟法
    第159條之5之規定，自得作為證據。
二、至本案其餘認定犯罪事實之非供述證據，查無違反法定程序
    取得之情，依刑事訴訟法第158條之4反面解釋，亦具證據能
    力。
貳、實體部分：
一、認定犯罪事實所憑之證據及理由：
　　訊據被告固坦承於上揭時地確有與證人即告訴人許登傑、在
    場證人鄭智瀚、張金煌發生爭執，惟否認有殺人未遂犯行，
    並辯稱：我想不起來經過，我不是預謀要跟告訴人許登傑發
    生爭執，當時我只記得我是看到地上有東西就拿起來打告訴
    人許登傑，後來就跟許登傑、鄭智瀚、張金煌發生打架的情
    形，我只承認傷害云云。其辯護人則為被告辯稱：被告不記
    得犯罪經過，且本案並無現場監視器所拍攝之畫面可為佐證
    ，告訴人許登傑所受傷勢似無致命危險，自難認定被告係基
    於殺人犯意所為。另被告於案發前因喝酒已處於醉酒之精神
    狀，已達不能辨識其行為違法或欠缺依其辨識而行為之能力
    ，而應適用刑法第19條規定等語。惟查：
　㈠被告認慶德宮並無占用坐落土地之合法權源，復曾遭告訴人
    許登傑於員警面前指責而有所不滿，其於110年8月14日晚間
    ，數度步入慶德宮叫囂並以言語挑釁在場討論宮務之告訴人
    許登傑、其他在場之證人鄭智瀚、張金煌、李秋芳、廖若涵
    等人，其間更與告訴人許登傑發生口角衝突；嗣後被告離開
    慶德宮轉往中華路83巷內小徑拿取物品（即水果刀和菜刀各
    1把，此詳後述），再於同日晚間11時16分許持前開物品前
    往慶德宮，並在慶德宮附近之中華路與中華路83巷口旁空地
    與告訴人許登傑等人相遇，並與告訴人許登傑、證人鄭智瀚
    、張金煌發生肢體衝突；告訴人許登傑當日送醫並經診斷受
    有左側上臂撕裂傷約10x10公分、左側無名指撕裂傷約1x1公
    分、右側小指撕裂傷約1x1公分、左側手背撕裂傷約5x5公分
    、左側前臂撕裂傷約5x5公分、頂部頭皮撕裂傷併數條血管
    斷裂約10x10公分、後頸撕裂傷約10x10公分之傷害（下稱系
    爭傷勢）等情，為被告所不爭執（見本院卷第94至95頁、第
    101至102頁），核與證人許登傑、鄭智瀚、張金煌、廖若涵
    之證詞大致相符（見臺北地檢署110年度偵字第28738號卷【
    下稱偵卷】第167至168頁、本院卷第163至167頁、偵卷第14
    7至148頁、第225至226頁、第169頁），並有告訴人許登傑
    耕莘醫院乙種診斷證明書、天主教耕莘醫療財團法人耕莘醫
    院函暨急診病歷、傷勢照片、關於被告與慶德宮糾紛之照片
    、GOOGLE地圖截圖、GOOGLE街景圖在卷可參（見偵卷第53頁
    、第205至215頁、第63至69頁、第175至181頁、第133至135
    頁、第231頁），是此部分事實堪以認定。
　㈡被告確有持刀揮砍告訴人許登傑之客觀行為：
　⒈依證人許登傑於偵查及本院審理時證稱：110年8月14日慶德
    宮開會時，被告走進來不停拍桌叫囂，還叫我們不要走，但
    被告不知道為何又走了，後來大家解散走到中華路口時，被
    告就出現，而且看到我的時候就叫我不要走，但被告又跑走
    ，就看到被告往後走到花圃附近，又再度靠近，當時被告先
    將兩隻手放在身後，等到接近我後突然一手持水果刀，另一
    手持菜刀。直接往我頭部交替砍；後來被告手上的刀被張金
    煌他們拍打下來，就是後來警察扣案的兩把刀具等語（見本
    院卷第164至165頁、偵卷第168頁、本院卷第168至169頁）
    ，再參以證人鄭智瀚於偵查時證稱：大家走出慶德宮往空地
    行進時，被告走過來嗆聲，告訴人許登傑也有回應，被告聽
    完就從旁邊草叢取出刀，隨即就一直朝許登傑揮砍；我也因
    為上前去奪取被告的刀械才被被告砍傷等語（見偵卷第148
    、149頁），佐以證人張金煌於偵查時證稱：我們慢慢走到
    慶德宮外空地時，被告接近我們的時候，雙手放在後面，當
    下並不清楚被告持有刀械，被告後來就左右手各拿一把刀，
    往許登傑頭部猛砍，我們在場的人見狀趕緊制止等語（見偵
    卷第226頁），再依證人李秋芳於偵查時證稱：當被告靠近
    時就突然從背後拿出兩把刀，一手各拿一把，沒講幾句話，
    被告就突然往許登傑頭上砍等語（見偵卷第124頁）；證人
    鍾欽信於偵查時證稱：我運動完路過新北市新店區中華路與
    中華路83巷口旁空地，看到被告拿兩把刀，應該是一手一把
    ，我一看到後就趕緊上前攔阻被告等語（見偵卷第126頁）
    。再據被告於偵查時供稱：我當時是針對小傑(即告訴人許
    登傑)攻擊，並沒有要去攻擊其他任何人，其他人是因為我
    要攻擊小傑的時候不小心拉扯到的等語（見偵卷第11至12頁
    ）。由此觀之，前述五名證人就被告持刀揮砍告訴人許登傑
    之經過，均證述明確且互核相符，堪以採信為真實，被告亦
    已明確表示係針對告訴人許登傑為攻擊乙情，可見被告空言
    否認其持刀揮砍告訴人許登傑乙節，要無可採。
　⒉復據本院勘驗監視器畫面，確可見被告進入中華路83巷內小
    徑時手上並無刀具，走出小徑時則可見被告左手持有長條狀
    銀白色反光物體等情，有本院勘驗筆錄及監視器畫面截圖在
    卷可佐（見本院卷第100頁、偵卷第233至237頁），衡諸常
    情，金屬刀刃部位於黑夜中易因光線反射而有反光情狀，且
    前述證人亦明確供稱被告返回手持之物為兩把刀具乙節，足
    認被告斯時從中華路83巷內小徑時所拾取的物品，即為嗣後
    持以揮砍告訴人許登傑之菜刀及水果刀，被告嗣後辯稱僅為
    木棍，要與前述證據不符，難以採信。況證人李秋芳亦於偵
    查時證稱：被告攻擊時我嚇到愣在當場，其他人有上前阻止
    被告，但不知道是誰將被告的刀子打在地上，我就趕緊將刀
    子撿起來拿去旁邊等語（見偵卷第124頁），嗣後亦由證人
    李秋芳將菜刀及水果刀各1把交予警方扣押，有新北市政府
    警察局新店分局110年8月14日扣押筆錄暨扣押物品目錄表在
    卷可參（見偵卷第41至45頁）。又上開刀具經送新北市政府
    警察局鑑驗，於菜刀及水果刀之刀柄、刀刃均有檢出告訴人
    許登傑之DNA-STR型別，此有新北市政府警察局110年9月15
    日新北警鑑字第1101781513號鑑驗書附卷可佐（見偵卷第10
    7至109頁）。是依上開證物觀之，被告係持扣案之兩把刀具
    揮砍告訴人許登傑乙節，應為真實。
　⒊另據被告於偵查、本院審理時供稱：當時走到花圃時，我隨
    手拿起在花圃旁的物品；我記得我有從83巷拿東西等語（見
    偵卷第12頁、本院卷第95頁），而被告所持乃扣案之水果刀
    及菜刀兩把，業如前述，參以刀具並非通常出現於花圃路邊
    之物，且該刀具外觀完整並無任何破損，顯非廢棄物品乙情
    ，有該刀具之扣案物照片在卷可參（見偵卷第61至63頁），
    可認係被告先行藏匿於中華路83巷內小徑內，被告則先行前
    往慶德宮與告訴人許登傑發生口角衝突，其後始返回該小徑
    花圃草叢內取出所藏匿之菜刀及水果刀各1把，進而持以揮
    砍，被告拒不承認持有刀具，顯為不實。
　⒋末參以告訴人許登傑所受之傷勢均係撕裂傷，且血管亦有斷
    裂出血，嗣於110年8月15日接受傷口縫合修補手術治療等情
    ，有告訴人許登傑耕莘醫院乙種診斷證明書、傷勢照片在卷
    可參（見偵卷第53頁、偵卷第215頁、第63至69頁），再佐
    以證人鄭智瀚為阻擋被告殺害告訴人許登傑，亦受有右側拇
    指撕裂傷1.5公分、右側手背撕裂傷2.5公分之傷勢，嗣於11
    0年8月15日至急診外科接受診療及傷口縫合後離院等情，亦
    有告訴人鄭智瀚耕莘醫院乙種診斷證明書附卷可佐（見偵卷
    第55頁、本院卷第89頁），且證人張金煌亦證稱：在場的人
    見狀趕緊制止，我也被波及砍到，左手食指及中指各被被告
    劃傷約1公分等語（見偵卷第226至227頁），由此觀之，無
    論是告訴人許登傑或是在場阻擋的鄭智瀚、張金煌所受傷勢
    ，均係因外力造成皮膚被撕裂之傷口，甚至告訴人許登傑及
    證人鄭智瀚之傷口係無法自行癒合而需用縫合方式關閉傷口
    ，復參以前述傷口照片亦應係遭尖銳物品所傷，與前述證人
    之證詞均為相符，益徵被告持刀砍殺告訴人許登傑乙節，至
    為明確。
　㈢被告持雙刀揮砍告訴人許登傑時，主觀上具有殺害告訴人許
    登傑之犯意：
　⒈按刑法殺人未遂與傷害罪之區別，端在以加害人於行為之初
    有無戕害他人生命之故意為斷，至於殺人犯意之存否，固係
    隱藏於行為人內部主觀之意思，被害人傷痕之多寡、受傷處
    所是否即為致命部位、傷勢輕重程度、加害人下手情形、所
    用兇器為何，及與被害人是否相識、有無宿怨等情，雖不能
    執為區別殺人與傷害之絕對標準，然仍非不得審酌事發當時
    情況，觀其行為動機，視其下手情形、用力輕重、砍向部位
    之手段，佐以其所執兇器、致傷結果、與被害人之關係暨行
    為後之情狀等予以綜合觀察論斷（最高法院47年台上字第13
    64號判例要旨、85年度台上字第1608號、93年度台上字第27
    49號判決參照）。
　⒉依證人許登傑於偵查及本院審理時證稱：被告走過來手放在
    後面，然後就直接往我頭部砍；其他部位應該是我在擋的時
    候受傷，我的頭部受傷最嚴重，大概有被砍2到3下以上，因
    為頭部有兩道很深的傷口；當時砍傷的時候血是用噴的，流
    血的非常多；被告有說小傑不要走，就是針對我砍；在我頭
    上開始噴血的時候，旁邊的人看到有去架住被告；被告一開
    始是從背部拿刀起來由上往下，直接攻擊我的頭，都是由上
    我下砍，還當著我的面說要我死等語（見本院卷第165至174
    頁），復參以證人鄭智瀚於偵查時證稱：被告從頭到尾都是
    針對許登傑猛砍，並不是隨機對我們攻擊，當時被告右手持
    刀朝許登傑頭部由上往下一直砍，大約砍了3、4刀，感覺力
    道很用力，被告砍許登傑時距離不到一公尺，我們都看到許
    登傑的頭部流血，我們就上前阻止嘗試將被告的刀奪下，許
    登傑遭被告持刀揮砍的時候，也有試圖奪刀，因此後來許登
    傑雙手也有受傷，後來被告刀子被我們的人搶下，被告就跑
    走，我們就將許登傑送去耕莘醫院等語（見偵卷第148頁）
    ，佐以證人張金煌於偵查時證稱：被告左右手各拿一把刀，
    朝許登傑頭部猛砍，我們在場的人見狀趕緊制止，我也被波
    及，最後把被告兩把刀搶下，被告才自行離去，我們就將許
    登傑送醫等語（見偵卷第226頁），參以證人李秋芳於偵查
    時證稱：被告就突然往許登傑頭上砍，兩把刀接連往許登傑
    頭上砍，許登傑頭部馬上就流出很多血；被告針對許登傑一
    直砍，其他人是因為上前攔阻才被波及，被告並非胡亂隨便
    找人砍等語（見偵卷第124至125頁），互核前述證人之證詞
    均相符，亦與告訴人許登傑所受傷勢相符，堪認被告針對告
    訴人許登傑為攻擊時，係兩手持雙刀朝向告訴人許登傑之頭
    部揮砍，並以由上往下的方式砍告訴人許登傑頭部，且被告
    攻擊告訴人許登傑過程中，告訴人許登傑頭部已大量失血之
    際，仍持續朝向告訴人許登傑頭部揮砍，在旁之證人鄭智瀚
    、張金煌、鍾欽信三人上前阻攔時亦未見被告停手，反仍不
    停朝向告訴人許登傑攻擊，以致告訴人許登傑雙手均有防禦
    傷，證人鄭智瀚及張金煌亦受到波及，其攻擊幅度顯有一定
    的力度，堪認被告下手之重，毫不留情。且被告係以雙手持
    雙刀之方式揮砍菜刀及水果刀，其揮砍軌道亦由告訴人許登
    傑頭頂往下，朝向脆弱的頭部器官攻擊，益見其致人於死之
    想法，至為明確。
　⒊且考量被告案發時係以雙手持菜刀及水果刀朝向告訴人頭部
    ，頭部亦緊臨頸部，而菜刀及水果刀均屬有一端以金屬製成
    之尖銳物體，衡情質地堅硬，屬足以刺傷人體並深入體內之
    凶器，此為周知之事，並由告訴人許登傑及證人鄭智瀚送醫
    時所拍攝之傷勢照片可明（見偵卷第215頁、本院卷第89頁
    ）。被告於案發時已逾56歲，並以開計程車司機為業（見本
    院卷第183頁），自屬具有足夠之智識及生活經驗之人，其
    對於人體之頭部及頸部，內有重要器官、神經及動脈血管，
    極為脆弱，若遭凶器刺砍，可能造成嚴重之傷害而生死亡之
    結果，應有所認知，然被告仍執意持刀砍告訴人許登傑頭頸
    部，傷勢則遍及告訴人許登傑頂部頭皮、後頸區域之要害部
    位，則被告對於告訴人許登傑將因此受傷並進而死亡之結果
    ，應無不知之理。辯護人雖主張並無現場監視器畫面可證，
    且告訴人許登傑最終所受傷勢並不致命等語，惟案發現場係
    在慶德宮前空地，雖未架設監視器而無監視器畫面可還原案
    發情形，然前述證人業已明確就被告砍殺告訴人許登傑之經
    過為證述，自得作為判斷之依據，而告訴人許登傑實際所受
    傷勢，縱未使其生命垂危，僅係肇因於告訴人許登傑防禦掙
    扎及在場多名證人阻擋並及時送醫救治，應屬未遂要件之範
    疇，尚難逕以認被告不具殺人之主觀故意。
　⒋又依前述證人證詞，可見被告係與告訴人許登傑有口角爭執
    ，先離開慶德宮至中華路83巷內小徑內取出先前藏匿之菜刀
    及水果刀後，先將兩把刀具藏於背後，待靠近告訴人許登傑
    ，再以雙手拿出雙刀砍向告訴人許登傑之頭部，依此情狀觀
    之，被告顯係蓄意使告訴人許登傑疏於防備，無法第一時間
    發覺被告持有兇器而先行逃離，並試圖以近距離的方式朝向
    告訴人許登傑頭部攻擊，此舉顯可強化被告對告訴人許登傑
    之傷害程度及力道，益徵被告於下手之際，應已具有殺害告
    訴人許登傑之犯意。且被告與告訴人許登傑前已有嫌隙，被
    告事前藏匿刀具之行為，並於案發當日與告訴人許登傑口角
    後先行離去，於取得刀具後再返回尋找告訴人許登傑，顯係
    刻意尋刀向告訴人許登傑尋仇，並非單純的一時氣憤所為之
    犯行。再者，依卷內照片以觀（見偵卷第175至181頁），慶
    德宮內亦有桌椅、貢品等物品，均可供被告持作傷害性較低
    之攻擊武器，何以被告竟未隨手抄起身旁物品以助勢，反係
    前往拿取刀具後才返回現場朝告訴人許登傑揮砍。是依上述
    事證觀之，被告對告訴人許登傑具有主觀上殺人犯意，應屬
    無訛。
　⒌綜上所述，審諸被告預謀行凶及持刀接近告訴人許登傑之過
    程，且於本案所持工具係以雙手分別持尖銳的菜刀和水果刀
    ，朝向告訴人許登傑人身要害部位（即頭頸部）以由上往下
    之方向揮砍，亦完全無視在場證人之阻攔屢向告訴人許登傑
    頭頸部揮砍，以致告訴人許登傑之傷勢遍及頭頸部位置之撕
    裂傷，足認被告對其行為將導致告訴人許登傑死亡結果乙節
    ，應有所認識，其持雙刀揮砍告訴人許登傑時，具有欲置人
    於死之殺人犯意。被告辯稱僅為傷害，顯非可採。
　㈣本件並無刑法第19條之適用：
　⒈辯護人主張被告於案發前因喝酒已處於醉酒之精神狀態，而
    應適用刑法第19條規定云云，惟證人許登傑係證稱：我感覺
    被告說話很正常，走路也沒有不穩的樣子；被告來時並沒有
    酒醉的情形；我沒有聞到被告身上有酒氣等語（見偵卷第16
    8頁、本院卷第169、172頁）；證人鄭智瀚亦證稱：被告當
    時精神狀態很清楚，他知道自己在講什麼，走路也沒有不穩
    的情形，一開始就針對許登傑頭部持續砍殺等語（見偵卷第
    148頁）；證人張金煌於偵查時證稱：被告精神還是正常，
    當時被告一直針對許登傑頭部揮砍，說話和走路都正常等語
    （見偵卷第226頁）；證人廖若涵則證稱：被告進來慶德宮
    時，我靠近被告時沒有聞到酒氣，當時被告講話和走路都很
    正常等語（見偵卷第169頁），依上開證人證詞觀之，被告
    於案發時並無任何的酒醉的狀態，已難認辯護人主張可採；
    且被告既可先自中華路83巷內小徑內藏匿刀具並返回取出刀
    具，其後僅針對告訴人許登傑之頭部為攻擊，毫無任何步履
    蹣跚之情，堪認被告當時意識清晰，而得以判斷並進行上述
    諸多舉動，其案發時具有辨識行為能力，應屬無疑。
　⒉復觀諸被告警詢時供稱：我當時是被對方三、四人攻擊導致
    受傷害離開現場，我是徒步往力行路白馬寺方向跑離現場，
    離開現場後就步行至中興路上搭乘計程車至汐止樟樹一路找
    我姐姐，向她借1萬元用來生活開銷使用，借完後我再搭計
    程車至臨江街夜市去吃東西，吃完後就徒步走到大安森林公
    園，並在龍安加油站對面花台上睡覺，睡覺後約6時許我醒
    來就徒步走至公館自來水園區，約7時就搭乘捷運從公館站
    至區公所捷運站下車，去開我的計程車營業等語（見偵卷第
    14頁），被告顯係對於案發後所有逃離過程記憶十分清楚，
    甚可搭乘計程車說出目的地，並向家人借錢花用，依此情狀
    更難認其案發時有醉酒之狀態。且依據被告於第一次警詢所
    供稱之內容，其均可明確陳述案發以前其與告訴人許登傑對
    於慶德宮事務之爭執，暨前往中華路83巷內無名小徑拾取物
    品，並說明與告訴人許登傑及在場證人之間的拉扯過程，及
    後續逃離現場之經過（見偵卷第11至14頁），卻獨稱不記得
    自己有持刀攻擊告訴人許登傑頭部之行為，要與一般醉酒失
    憶者之情狀有異，被告與其辯護人所辯之真實性，實值懷疑
    ，尚難逕認被告確有因飲酒，而影響或喪失其對一般事理判
    斷之情。
　⒊據上，遍觀卷內事證均無任何得以證明被告案發時有因喝酒
    而達醉酒之情況，被告亦始終未能提出相關事證，且依照前
    述證人之證詞及被告所自陳之內容，其案發時之辨識能力、
    控制能力應與常人無異，並無不能辨識其行為違法或欠缺依
    其辨識而行為之能力，或致其辨識行為違法或依其辨識而行
    為之能力顯著減低之情形甚明，本件自無刑法第19條之適用
    。
　㈤至被告於審理時固稱可調閱慶德宮內監視器畫面，證明告訴
    人許登傑的女友廖若涵有用手指戳我的心臟，還說他是飛鷹
    幫問我要怎樣云云（見本院卷第174頁），惟本案案發地點
    係在慶德宮外空地(即中華路與中華路83巷口旁空地)，業如
    前述，顯與慶德宮內所發生之事並無關係，且被告係欲證明
    其與告訴人許登傑女友爭執過程，尚與本件殺人未遂之犯行
    構成要件無涉，是此部分自無調閱之必要性與關聯性。
　㈥綜上所述，被告所辯不足為採，本件事證明確，被告犯行堪
    以認定，應依法論科。
二、論罪科刑：
　㈠核被告所為，係犯刑法第271條第2項、第1項之殺人未遂罪。
    被告多次持雙刀向告訴人許登傑不停揮砍，雖屬自然上之數
    行為，然實係肇因同一動機，於時間密接之情形下，在相同
    地點基於單一犯意所為，侵害同一之法益，各行為之獨立性
    極為薄弱，依一般社會健全觀念，在時間差距上，難以強行
    分開，乃接續犯，在法律評價上應視為數個舉動之接續施行
    ，仍屬一個行為，應論以一殺人未遂罪。
　㈡刑之減輕事由：
　  被告雖已著手於殺人行為之實行，而未至死亡結果，其殺人
    尚屬未遂階段，則被告所造成之實害既小於既遂犯，爰依刑
    法第25條第2項之規定，按既遂犯之刑度減輕其刑。
  ㈢科刑：
    爰以行為人之責任為基礎，審酌被告所為意在剝奪告訴人許
    登傑寶貴生命，屬於對個人法益最嚴重之侵害，其惡性可謂
    十分重大，且案發時係在公開場合，僅因其私人恩怨即持雙
    刀攻擊告訴人，並圖其致死，嚴重影響社會治安及恐慌，其
    所為自應受相當程度之刑事非難，兼衡：
　⒈被告自偵查時起均否認犯行，對於案發經過亦反覆其詞，且
    未能誠實以告犯罪經過，其犯後態度難認良好，且迄今未與
    告訴人許登傑洽談和解，告訴人許登傑更於本院審理時證稱
    ：案發到現在我從未收到任何道歉，被告從未請他人來談和
    解，甚至於上次開庭10天後，被告又來慶德宮鬧事，過來跟
    我嗆聲這條命他不可能去關，也不可能賠償等語（見本院第
    170頁），且被告始終亦未提出任何和解方案，堪認被告對
    本案毫無任何悔意，不願積極面對其錯誤。
　⒉復依被告所陳，其為國中畢業，從事計程車司機，育有一名
    大學畢業的女兒，勉持之家庭經濟狀況（見本院卷第183頁
    及偵卷第9頁）。
　⒊被告因慶德宮事務而與告訴人許登傑有所嫌隙，不思以正當
    合理方式處理問題，竟事先於案發地點附近藏匿菜刀及水果
    刀，並持雙刀揮砍告訴人許登傑致使受有前揭傷勢，其犯罪
    情節及所生損害，尚非輕微。
　⒋基上，除考量前揭各該因素外，暨考量本案犯罪動機及目的
    、告訴人許登傑所受傷勢之狀況，並斟酌被告前無任何前科
    紀錄之素行、檢察官及告訴人許登傑對本案刑度之意見等一
    切情狀（見本院卷第183至184頁），量處如主文所示之刑，
    以示警懲。
三、沒收：
    供犯罪所用之物，屬於犯罪行為人者，得沒收之。刑法第38
    條第2項前段亦有明文。查扣案之菜刀一把、水果刀一把，
    為供本件犯罪所用之物乙節，為被告所供承在卷（見本院卷
    第101至102頁），並有前述證人證詞在卷可佐；至被告雖否
    認為其所有，惟依前揭勘驗結果所述（即貳、一、㈡、⒉部分
    ），該刀具係由被告藏匿於中華路83巷內無名小徑中，被告
    再返回藏匿點中拿取前述刀具，持以向告訴人許登傑為揮砍
    ，可見被告對前述刀具具有實際管理使用權限，方得由其攜
    帶、藏匿並持以使用，自應屬被告所有之物，其空言否認自
    難採信。是前述刀具應依前揭規定，於該罪刑項下宣告沒收
    之。
乙、不另為公訴不受理諭知部分（即被告傷害告訴人鄭智瀚、張
    金煌部分）：
一、公訴意旨另謂：被告於事實欄所示時間及地點，基於傷害之
    不確定故意，於持刀殺害許登傑過程中，致使在旁阻止之鄭
    智瀚受有右側拇指撕裂傷1.5公分、右側手背撕裂傷2.5公分
    之傷勢；張金煌則受有左手食指、中指刀傷各1公分之傷勢
    ，因認被告此部分所為另犯刑法第277條第1項之傷害罪嫌等
    語。
二、按刑法第277條第1項之傷害罪，依照同法第287條前段規定
    ，係屬告訴乃論之罪。而告訴乃論之罪，告訴人於第一審辯
    論終結前，得撤回其告訴；告訴經撤回者，法院應諭知不受
    理之判決，刑事訴訟法第238條第1項、第303條第3款分別定
    有明文。
三、查告訴人鄭智瀚、張金煌業於111年4月6日當庭撤回對被告
    之告訴，有該次準備程序筆錄、刑事撤回告訴狀在卷可佐（
    見本院卷第101、105至107頁），是依上開規定，原應諭知
    不受理之判決，惟公訴意旨認此部分若成立犯罪，與前揭論
    罪科刑之殺人未遂部分，有想像競合之裁判上一罪關係，爰
    不另為不受理之諭知，附此敘明。
四、另按刑事訴訟之告訴權，性質上屬於人民在公法上之權利，
    故撤回告訴為訴訟上之意思表示，與民法規定之意思表示效
    果有所不同，且撤回告訴如出自撤回告訴人之自由意志而為
    之意思表示，於其撤回告訴時，即生撤回之效力。經查，本
    件告訴人鄭智瀚嗣後具狀陳稱：因農曆大年初二來找我嗆聲
    ，致我開庭時心生恐懼而同意撤告，回家思考後希望取消之
    前的撤告云云（見本院卷第115頁），惟本件撤回告訴之時
    間乃111年4月6日，已距其所稱農曆大年初二時點甚遠，實
    難逕認其撤回之意思表示有所影響。且告訴人鄭智瀚係於11
    1年4月6日明確向本院陳稱：因為被告不是針對我，我是去
    搶刀而被被告劃到，我對於傷害部分也撤回對被告的告訴，
    我也不跟被告求償就算了等語，進而簽署刑事撤回告訴狀，
    並由被告當庭起立向告訴人鄭智瀚致歉等情，有該次準備程
    序筆錄在卷可參（見本院卷第101頁），堪認告訴人鄭智瀚
    係在無拘束環境下，自行考量各項因素而為撤回告訴之意思
    表示，難認有何瑕疵之存在，是揆諸前揭說明，自已合法生
    撤回告訴之效力，尚不因事後心生後悔而影響撤回之效力，
    亦無從影響本院前之認定，附此敘明。
據上論斷，應依刑事訴訟法第299條第1項前段，刑法第271條第2
項、第1項、第25條第2項、第38條第2項，判決如主文。
本案經檢察官蔡偉逸、丁煥哲提起公訴，檢察官葉惠燕到庭執行
職務。
中　　華　　民　　國　　111 　年　　7 　　月　　27　　日
　　　　　　　　　刑事第十八庭  審判長法　官　宋雲淳
                                      法  官  郭又禎
                                      法  官  范雅涵
以上正本證明與原本無異。
如不服本判決應於收受送達後20日內向本院提出上訴書狀，並應
敘述具體理由；其未敘述上訴理由者，應於上訴期間屆滿後20日
內向本院補提理由書（均須按他造當事人之人數附繕本）「切勿
逕送上級法院」。
　　　　　　　　　　　　　　　　      書記官　楊文祥
中　　華　　民　　國　　111 　年　　7 　　月　　27　　日
附錄本案論罪科刑法條:
中華民國刑法第271條
（普通殺人罪）
殺人者，處死刑、無期徒刑或10年以上有期徒刑。
前項之未遂犯罰之。
預備犯第1項之罪者，處2年以下有期徒刑。